臺灣板橋地方法院民事裁定　　　　　　　100年度抗字第186號
抗　告　人　劉旭軒
　　　　　　黃秀春
相　對　人　翁雅賢
上列當事人間本票裁定事件，抗告人對於中華民國100 年9 月22
日本院100 年度司票字第3709號裁定提起抗告，本院裁定如下：
    主  文
抗告駁回。
抗告程序費用新臺幣壹仟元由抗告人負擔。
    理  由
一、按執票人向本票發票人行使追索權時，得聲請法院裁定後強
    制執行，票據法第123條定有明文。次按本票之發票人或背
    書人，得為免除作成拒絕證書之記載；發票人為前項記載時
    ，執票人得不請求作成拒絕證書，而行使追索權；本票上雖
    有免除作成拒絕證書之記載，執票人仍應於所定期限內為付
    款之提示，但對於執票人主張未為提示者，應負舉證之責，
    票據法第124條準用同法第94條第1項、第2項前段、第95條
    規定甚明。是倘本票已載明免除作成拒絕證書，則執票人聲
    請裁定准予強制執行時，自毋庸提出已為付款提示之證據。
    且本票執票人依票據法第123條規定向本票發票人行使追索
    權，聲請法院裁定准予強制執行，係屬非訟事件，對於此項
    聲請所為裁定，僅依非訟事件程序，就本票形式上之要件是
    否具備予以審查為已足。如發票人主張執票人未為提示，依
    前揭票據法第124條準用同法第95條但書之規定，即應由發
    票人負舉證之責（最高法院84年度台抗字第22號裁定意旨參
    照）。又按本票執票人，依票據法第123條規定，聲請法院
    裁定許可對發票人強制執行，係屬非訟事件，此項聲請之裁
    定，及抗告法院之裁定，僅依非訟事件程序，以審查強制執
    行許可與否，並無確定實體上法律關係存否之效力，如發票
    人就票據債務之存否有爭執時，應由發票人提起確認之訴，
    以資解決（最高法院57年度台抗字第76號判例意旨參照）。
二、本件抗告意旨略以：本件相對人聲請裁定准予強制執行之本
    票，未載到期日，依票據法第120 條之規定，視為見票即付
    ，又付款提示，係票據之執票人向付款人提出票據請求付款
    之謂。則相對人從未向抗告人等為付款之提示，自不得聲請
    裁定准予本票為強制執行。況抗告人等與相對人間是否有債
    務，尚有糾紛，且債權金額、利息等均尚有疑義，爰提起抗
    告等語。
三、經查，本件相對人執有抗告人等共同簽發如附表所示之本票
    ，並免除作成拒絕證書，詎經提示後尚有如原裁定主文第1
    項所示之本金及利息未獲清償之事實，有卷附本票可稽，相
    對人據以聲請准予裁定強制執行，於法並無不合。又抗告人
    等雖抗辯相對人未提示系爭本票及催討，依法應無追索權等
    語，然系爭本票有免除作成拒絕證書之記載一節，已有系爭
    本票影本附於原審卷內為證，揆諸首揭說明，相對人聲請裁
    定准予強制執行時，本即毋庸提出已為付款提示之證據。且
    依票據法第124 條準用同法第95條但書之規定，抗告人等抗
    辯相對人未為提示，應由抗告人等負舉證之責，惟抗告人等
    並未確實舉證證明相對人未為付款之提示之事實，是抗告人
    等所辯要無足採。又本票執票人依票據法第123 條規定，向
    本票發票人行使追索權，聲請法院裁定強制執行，其性質與
    非訟事件無殊，對於此項聲請所為裁定，僅依非訟事件程序
    ，就本票形式上之要件是否具備予以審查為已足，故抗告人
    等另指稱兩造間是否有債務，及其債權金額、利息等情均尚
    有疑義等語，係核屬兩造間實體上之爭執，依首揭說明，應
    由抗告人等另行提起訴訟以資解決，非本件非訟程序所得加
    以審究。故抗告人等據以指摘原裁定不當，聲明廢棄，為無
    理由，應予駁回。
四、據上論結，本件抗告為無理由，依非訟事件法第46條、第21
    條第2 項、第24條第1 項，民事訴訟法第495 條之1 第1 項
    、第449 條第1 項、第95條、第78條，裁定如主文。
中    華    民    國    100   年    11    月    3     日
                民事第三庭      法  官  邱靜琪
以上正本係照原本作成。
如不服本裁定，僅得於收受本裁定正本送達後10日內，以適用法
規顯有錯誤為理由，向本院提出再抗告狀，（須附繕本2 份及繳
納再抗告裁判費新台幣1,000 元），經本院許可後紿可再抗告。
中    華    民    國    100   年    11    月    3     日
                                書記官  鄭美莉
┌───────────────────────────────────────────────────────────────┐
│本票附表：                                                                                               100年度司票字第3709號│
├───┬─────────┬─────────┬───────────┬────────────┬──────────┬───┤
│編  號│發    票    日    │  票  面  金  額  │到        期        日│  利  息  起  算  日    │ 票   據   號   碼  │備 註 │
│      │                  │  （新  台  幣）  │                      │                        │                    │      │
├───┼─────────┼─────────┼───────────┼────────────┼──────────┼───┤
│001   │98年5月20日       │700,000元         │未載                  │100年9月20日            │0000000             │未載到│
│      │                  │                  │                      │                        │                    │期日( │
│      │                  │                  │                      │                        │                    │視為見│
│      │                  │                  │                      │                        │                    │票即付│
│      │                  │                  │                      │                        │                    │)     │
├───┼─────────┼─────────┼───────────┼────────────┼──────────┼───┤
│002   │98年7月6日        │500,000元         │未載                  │100年9月20日            │0000000             │未載到│
│      │                  │                  │                      │                        │                    │期日( │
│      │                  │                  │                      │                        │                    │視為見│
│      │                  │                  │                      │                        │                    │票即付│
│      │                  │                  │                      │                        │                    │)     │
├───┼─────────┼─────────┼───────────┼────────────┼──────────┼───┤
│003   │98年7月17日       │1,500,000元       │未載                  │100年9月20日            │0000000             │未載到│
│      │                  │                  │                      │                        │                    │期日( │
│      │                  │                  │                      │                        │                    │視為見│
│      │                  │                  │                      │                        │                    │票即付│
│      │                  │                  │                      │                        │                    │)     │
└───┴─────────┴─────────┴───────────┴────────────┴──────────┴───┘